臺灣屏東地方法院民事判決　　　　　　　100年度訴字第337號
原　　　告　黃春蘭
被　　　告　胡培茵
上列當事人間請求侵權行為損害賠償事件，提起刑事附帶民事訴
訟，經本院刑事庭移送前來（100 年度交簡附民字第32號），本
院於民國100年11月7日言詞辯論終結，判決如下：
    主  文
被告應給付原告新臺幣壹拾萬玖仟貳佰玖拾玖元，及自民國一百
年六月二日起至清償日止，按週年利率百分之五計算之利息。
原告其餘之訴駁回。
訴訟費用由被告負擔百分之十八，餘由原告負擔。
本判決原告勝訴部分得假執行；但被告如以新臺幣壹拾萬玖仟貳
佰玖拾玖元為原告預供擔保，得免為假執行。
原告其餘假執行之聲請駁回。
    事實及理由
一、原告主張：被告於民國99年11月3 日下午4 時30分許，駕駛
    車號5363—WT號自小貨車，由屏東縣屏東市○○路870 巷5
    弄由西往東方向行駛，行經該巷弄與同巷4 弄之無號誌交叉
    路口處，本應注意汽車行經無號誌交岔路口時，應減速慢行
    ，注意車前狀況，並作隨時停車之準備，以避免發生碰撞之
    危險，且依當時天候、視線、路況、視距等均良好，並無不
    能注意之情事，竟貿然穿越路口，撞及伊所騎乘沿同巷4 弄
    由北往南方向行至路口之腳踏車，致伊當場人車倒地，受有
    頭部外傷併腦震盪、胸部挫傷、右髖部挫傷併瘀傷之傷害。
    伊因被告之不法侵害，支出醫療費用新臺幣（下同）1 萬8,
    968 元，受傷後購買背架支出5,000 元，並支出明醫中醫診
    所開立之診斷證明書費用100 元，且得請求被告賠償精神慰
    撫金57萬5,932 元，總計請求被告賠償60萬元等語，並聲明
    ：(1)被告應給付原告60萬元，及自附帶民事起訴狀繕本送達
    翌日起至清償日止，按週年利率5 ％計算之利息。(2)願供擔
    保請准宣告假執行。
二、被告則以：伊對於本件車禍事故有過失，並不爭執，惟原告
    騎車至路口時，原應注意車前狀況，卻貿然右轉，導致事故
    發生，原告亦與有過失。至於原告請求之醫療費用、購買背
    架費用及診斷證明書費用均不爭執，然原告請求之慰撫金，
    實屬過高等語，資為抗辯，並聲明：(1)原告之訴駁回。(2)如
    受不利判決，願供擔保請准宣告免為假執行。
三、按因故意或過失，不法侵害他人之權利者，負損害賠償責任
    ；汽車、機車或其他非依軌道行駛之動力車輛，在使用中加
    損害於他人者，駕駛人應賠償因此所生之損害；不法侵害他
    人之身體或健康者，對於被害人因此喪失或減少勞動能力，
    或增加生活上之需要時，應負損害賠償責任；不法侵害他人
    之身體、健康、名譽或自由者，被害人雖非財產上之損害，
    亦得請求賠償相當之金額。民法第184 條第1 項前段、第19
    1 條之2 、第193 條第1 項、第195 條第1 項前段分別定有
    明文。次按行經無號誌之交岔路口，均應減速慢行，作隨時
    停車之準備；汽車行駛時，駕駛人應注意車前狀況及兩車併
    行之間隔，並隨時採取必要之安全措施，道路交通安全規則
    第93條第1 項第2 款及第94條第3 項亦有明文。本件原告主
    張被告於上開時、地，駕駛小貨車，未注意車前狀況，減速
    慢行，並作隨時停車之準備，貿然穿越路口，與原告騎乘之
    腳踏車發生碰撞，致使原告受傷之事實，為被告所不爭執（
    本院卷第64頁），被告因此所涉之過失傷害犯行，業經本院
    交通法庭以100 年度交簡字第611 號刑事判決判處拘役50日
    ，如易科罰金，以1,000 元折算1 日確定，此有該刑事判決
    在卷可參，足見被告對於本件車禍事故之發生，應有過失，
    且原告所受上開傷害，復與被告過失行為間有相當因果關係
    ，是原告主張被告應負侵權行為損害賠償責任，洵屬有據。
四、茲就原告請求之項目及數額，審酌如下：
  (一)原告主張因受傷支出醫療費用1 萬8,968 元，並購買背架支
    出5,000 元，及支出明醫中醫診所開立之診斷證明書費用10
    0 元，業據其提出醫療收據等件為證（本院卷第22-54 頁）
    ，復為被告所不爭執（本院卷第64頁），自應准許。
  (二)精神慰撫金：按慰撫金之酌給標準與財產上損害之計算不同
    ，然非不可斟酌雙方身分資力與加害程度，及其他各種情形
    核定相當之數額，最高法院51年台上字第223 號著有判例可
    參。本件原告因車禍受有上開傷害，身體及精神自然受有痛
    苦。而原告係高中畢業，婚後專職家庭主婦，名下有房屋1
    棟、土地1 筆及多筆投資；被告則係高中畢業，曾經學習美
    髮相關技能，名下並無財產，除分據兩造陳明在卷外，亦有
    稅務電子閘門財產所得調件明細表在卷可佐，本院審酌車禍
    事故之情節、原告所受傷勢及兩造之身分、地位暨經濟能力
    等一切情狀，認為原告請求精神慰撫金以20萬元為相當，逾
    此部分之請求，尚嫌過高，不應准許。
  (三)基上，原告得請求之數額為22萬4,068 元（18,968＋5,000
    ＋100＋200,000 ＝224,068）。
五、按損害之發生或擴大，被害人與有過失者，法院得減輕賠償
    金額或免除之，民法第217 條第1 項定有明文。查本件肇事
    地點係無行車分向線且無號誌之交岔路口，被告行至交岔路
    口係往左準備左轉，而原告行至交岔路口，則係右轉而與被
    告發生碰撞，有道路交通事故談話紀錄表、道路交通事故現
    場圖、道路交通事故調查報告表(一)(二)在卷可稽，依現場圖及
    照片所示，撞擊點在小貨車左前方保險桿及腳踏車右側車身
    ，碰撞位置靠近路口中心處，可見兩車駛入路口均未完成轉
    彎之動作，原告駛入路口應有未注意右方來車之情事，否則
    應不致發生本件車禍事故，自足認原告對於本件車禍事故之
    發生亦與有過失。本院審酌被告未減速慢行，貿然左轉，且
    原告亦未注意右方來車之事故情節及原因力強弱，認原告應
    負40 %之過失責任，爰減輕被告40% 之賠償責任。是以，過
    失相抵結果，被告應賠償原告之數額應減為13萬4,441 元（
    224,068 ×60% ＝134,441 ，元以下4 捨5 入）。末按強制
    汽車責任保險法第32條規定，保險人依本法規定所為之保險
    給付，視為被保險人損害賠償金額之一部分，被保險人受賠
    償請求時，得扣除之。本件原告因車禍事故已受領強制汽車
    責任保險理賠金2 萬5,142 元，此為兩造所不爭執（本院卷
    第64頁），故扣除原告已受領之強制汽車責任保險理賠金後
    ，原告得請求賠償之數額應再減為10萬9,299 元（134,441
    －25,142＝109,299）。
六、綜上所述，原告本於侵權行為之法律關係，請求被告給付10
    萬9,299 元，及自起訴狀繕本送達被告翌日（即100 年6 月
    2 日）起至清償日止，按週年利率5%計算之利息，為有理由
    ，應予准許，逾此範圍之請求，則無理由，應予駁回。
七、本判決原告勝訴部分未逾50萬元，爰依民事訴訟法第389 條
    第1 項第5 款規定併依職權宣告假執行。被告陳明願供擔保
    請求宣告免為假執行，關於原告勝訴部分，核無不合，爰酌
    定相當之擔保金額准許之。至原告敗訴部分，其假執行之聲
    請已失所附麗，應予駁回。
八、訴訟費用負擔之依據：民事訴訟法第79條。
中    華    民    國   100    年    11    月    21    日
                       民事第二庭   法  官  陳威宏
正本係照原本作成。
如對判決上訴，須於判決送達後二十日內向本院提出上訴狀，其
未表明上訴理由者，應於提出上訴後二十日內向本院補提理由書
狀（均須按他造當事人之人數附繕本）。
中    華    民    國   100    年    11    月    23    日
                                    書記官  陳勃諺